【裁判字號】    90,上訴,488
【裁判日期】    900731
【裁判案由】    偽造文書等
【裁判全文】
臺灣高等法院刑事判決                              九十年度上訴字第四八八號
    上  訴  人
    即  被  告  乙○○
    選任辯護人  洪銘徽
右上訴人因偽造文書等案件，不服臺灣板橋地方法院八十九年度訴字第二○三○號，
中華民國八十九年十二月十九日第一審判決（起訴案號：臺灣板橋地方法院檢察署八
十九年度偵字第一七八二八號，及併案審理案號：台灣桃園地方法院檢察署九十年度
偵字第三三九五號、台灣士林地方法院檢察署九十年偵字第一○九一號）提起上訴，
本院判決如左：
    主  文
原判決撤銷。
乙○○連續行使偽造私文書，足以生損害於他人，累犯，處有期徒刑壹年貳月。
簽帳單（二聯式）上偽造之「丙○○」、「麥敬群」、「黎秋錫」署押各貳枚、「林
志富」之署押四枚（一式二聯，二份簽單）、變造之丙○○身份証上乙○○之相片壹
張、偽造之華僑商業銀行信用卡壹張（卡號：0000000000000000號
）、偽造之富邦銀行信用卡參張（卡號：0000000000000000號、0
000000000000000號、0000000000000000號）均沒
收。
    事  實
一、乙○○有槍砲彈藥刀械管制條例、麻醉藥品管理條例等前科，最近一次因違反麻
    醉藥品管理條例案件，於民國八十七年十月十六日經原審法院以八十七年度訴字
    第一二七四號判處有期徒刑三月，如易科罰金以三百元折算一日確定，甫於八十
    七年十二月十一日易科罰金執行完畢。詎猶不知悔改，因自己經濟不佳，思圖以
    偽造之信用卡詐購財物後，再變賣財物得款花用，乃於下述時地向不詳姓名之人
    ，以每張新台幣（以下同）五千元之價格購買偽造之信用卡後，再於如下所示時
    地，持偽造之信用卡詐購財物，其中購買偽造之華僑商業銀行第0000000
    000000000號信用卡時，附送已撕去相片之丙○○身份証一張，以利盜
    刷。乙○○明知該丙○○之身份証乃來路不明之贓物，竟基於便利盜刷信用卡之
    意思而收受，嗣基於意圖為自己不法之所有、偽造及行使偽造文書等之概括犯意
    ，先後有下列行為：
  (一)於八十九年九月十八日下午五、六時許，在台北縣中和市堤防邊，以五千元之價
    格購買偽造之華僑商業銀行卡面：0000000000000000號之信用
    卡一張（卡號屬富邦銀行所有），並明知係來路不明之贓物仍收受「丙○○」遺
    失之身分證（照片已撕去）後，旋即基於變造身分證之犯意，當場粘貼自己之照
    片於前開身分證上加以變造俟隨同偽造之信用卡使用；嗣於同日二十時十二分許
    ，持前開變造之身分證及偽造之信用卡至台北縣板橋市○○路○段三一號地下一
    樓「家樂福量販店」金飾部門，向店員甲○○出示上開變造之身分證及偽造之信
    用卡，以刷卡之方式詐購金飾戒指一只、金項鍊一條，共計新台幣（下同）一萬
    四千九百七十元，並偽造丙○○之署押於信用卡簽帳單上（一式二聯，共二枚署
    押），交付店員甲○○而行使，足生損害於丙○○及該信用卡之發卡銀行。嗣店
    員甲○○查覺有異，於尚未交付金飾之際即向聯合徵信中心查詢確定信用卡係偽
    造後，報警將乙○○逮捕，始未詐購得逞，並扣得前開變造之身分證及偽造之信
    用卡各一紙。
  (二)於不詳時、地，以五千元之價格向不詳姓名之人購買偽造之富邦銀行信用卡壹張
    （卡號：0000000000000000號，真正之同卡號信用卡為何遠譽
    所有，並未遺失），再於九十年一月七日十八時四十三分，至台北市○○路○段
    五十五號大葉高島屋百貨公司詐購ＳＫ２化妝品一批，價值五萬四千九百元，並
    在信用卡簽帳單上偽造麥敬群之署押（一式二聯，共偽造麥敬群署押二枚），交
    付店員而行使之，足以生損害於該信用卡之發卡銀行及麥敬群。乙○○又於同日
    十九時三十分許，至同百貨公司十二樓相機販賣部，欲以同一刷卡方法詐購價值
    一萬零三十元之相機一台時，因刷卡程序無法完成，櫃檯小姐林美純始察覺該信
    用卡有異，而報警查獲，並扣得上開偽造之信用卡一張。
  (三)於不詳時間至台北市光華商場向不詳姓名之人購買偽造之富邦銀行信用卡二張，
    先於九十年二月十二日二十時二十六分，持偽造卡號000000000000
    0000號富邦銀行信用卡至桃園市○○路六十一號統領百貨公司詐購值五萬四
    千元財物一批，並於簽帳單上偽造「黎秋錫」之署押，一式二枚，並將偽造之簽
    帳單交付店員而行使之，足以生損害於「黎秋錫」及該信用卡之發卡銀行。乙○○繼於九十年二月十六日十五時十五分、同日十六時二十七分，先後持偽造卡號
    0000000000000000號富邦銀行信用卡至台北縣三重市○○○路
    一七三號愛的世界、桃園市○○○路五十一號來來百貨詐購九百七十六元及四萬
    七千七百元之財物，並分別在簽帳單上偽造「林志富」之署押，各一式二枚，再
    將偽造之簽單交付店員而行使之，均足以生損害於「林志富」及該信用卡之發卡
    銀行。嗣於九十年二月十六日十七時許，在桃園市○○路六十一號統領百貨公司
    側門口為警查獲，並扣得偽造之0000000000000000號富邦銀行
    信用卡一枚。
二、案經台北縣警察局海山分局報請台灣板橋地方法院檢察署檢察官偵查起訴及移送
    併辦。
    理  由
一、訊據被告乙○○坦承有上開變造丙○○之身分證、行使該變造之身份証及於上開
    時地持偽造之信用卡詐購財物，並在信用卡簽帳單上偽造「丙○○」、「麥敬群
    」、「黎秋錫、「林志富」等人之署押後交付該簽帳單給店員等情無誤，供稱：
    伊因經濟困難才以每張信用卡五千元之方式購買來詐購財物後再變賣財物得款花
    用，身分証件是購買時附送的等語。經查：
  (一)本件扣案之身分證，乃丙○○所有於八十八年九月下旬，在蘇澳地區遺失之物，
    業據丙○○於警訊中供明在卷，並有經變造、其上仍有被告相片之身分證一件扣
    案可稽，是該身分證除被告之相片外係屬贓物無訛。
  (二)被告持以刷卡購物之0000000000000000號信用卡，其卡號乃屬
    富邦銀行專有，其持卡人為羅素鶯，惟該張信用卡之卡面卻係華僑商業銀行，故
    本件扣案之該信用卡係偽造等情，亦據富邦銀行信用卡部風險管理組組員李誌原
    於警訊中供明在卷。又卡號：0000000000000000號之富邦銀行
    信用卡一張，其真正之同卡號信用卡為何遠譽所有，並未遺失，扣案之該卡號信
    用卡乃偽造者，亦據証人何遠譽於偵查中供承明確，本件扣案之0000000
    000000000號信用卡確係他人偽造一節，至為明確。又卡號00000
    00000000000號富邦銀行信用卡原係賴文傑持有，本件同卡號信用卡
    上姓名為林志富，顯係偽造，此亦經証人即財團法人聯合信用卡處理中心助理專
    員邱奇泰於警訊中証述明確，並有財團法人聯合信用卡處理中心之原持卡人明細
    表影本一紙為証，此外並有扣案之信用卡三張（另一張偽造之00000000
    00000000號富邦銀行信用卡未扣案）可佐。
  (三)被告於上開時地持偽造之信用卡詐購財物部分，並有証人即店員甲○○、林美純
    等人之証言及偽造「丙○○」信用卡簽帳單一紙、偽造「麥敬群」、「黎秋錫」
    之署押於信用卡簽帳單影本二紙（一式二聯，偽造之署押各二枚）、銷售傳票影
    本贓物領據一紙、被告九十年二月十六日持偽造之0000000000000
    000號富邦銀行信用卡刷卡明細、九十年二月十二日持偽造之0000000
    000000000號富邦銀行信用卡刷卡明細各影本一紙、聯合信用卡處理中
    心交易明細影本二紙等件為証，本件事証明確，被告犯行至堪認定。
二、九十年六月二十日雖經總統公布增訂刑法第二百零一條之一第二項規定，行使偽
    造信用卡者，處五年以下有期徒刑，得併科三萬元以下罰金。同法第二百零五條
    並修訂偽造之信用卡，不問屬於犯人與否均沒收之。但本件被告行為時係在該條
    文增訂之前，行使偽造信用卡之行為，其本質含有詐欺之目的，故單純行使偽造
    信用卡之行為，至少構成詐欺罪，亦即新法修訂前行使偽造信用卡之罪名通常以
    詐欺罪之型態呈現，修正後之獨立罪名雖與詐欺罪名不同，但因新舊法均認定行
    使偽造信用卡為有罪，故仍有比較新舊法問題，依舊法之詐欺罪名其法定刑較新
    法即刑法第二百零一條之一第二項之法定刑為輕，依刑法第二條第一項但書之規
    定，應適用有利於被告之舊法，核先敘明。
三、核被告收受「丙○○」身分證之行為，係犯刑法第三百四十九條第一項之收受贓
    物罪；其於身分證上換貼自己照片後持以行使之行為，係犯刑法第二百十六條、
    第二百十二條之行使變造特種文書罪；其先後多次持偽造之信用卡，於簽帳單上
    冒簽「丙○○」、「麥敬群」、「黎秋錫」、「林志富」之署押，以偽造該簽帳
    單詐購財物，其中有詐購得逞及未得逞者，核被告所為係犯刑法第二百十六條、
    第二百十條行使偽造私文書罪及刑法第三百三十九條第一項，第三項、第一項之
    詐欺取財既遂、未遂罪。被告變造身分證後復持以行使，其變造之低度行為為行
    使之高度行為所吸收；被告偽造「丙○○」、「麥敬群」、「黎秋錫」、「林志
    富」之署押之行為，為偽造私文書之部分行為，其偽造私文書後復持以行使，偽
    造之低度行為為行使之高度行為所吸收，均不另論。被告先後多次行使偽造私文
    書及詐欺之行為，其時間密接、方法雷同，而觸犯構成要件相同罪名，顯各係基
    於概括犯意為之，均應依連續犯之規定論以一罪，其中詐欺部分應論以詐欺既遂
    一罪，並各加重其刑二分之一。被告收受丙○○身份証之目的，意在供變造後供
    己方便行使偽造信用卡詐欺用，而其於事實欄一(一)所示時地持偽造之信用卡詐購
    金飾之前，有先應店員之請出示該變造之「丙○○」身份証以行使証明自己身份
    再行刷卡等情，已據被告乙○○於本院調查中供承明確，則被告所犯收受贓物、
    行使變造身份証、行使偽造私文書、詐欺既遂等四罪間，即有方法結果之牽連關
    係，為牽連犯，應依刑法第五十五條之規定，從較重之連續行使偽造私文書一罪
    處斷。被告有事實欄所載之前科，有台灣高等法院檢察署刑案紀錄簡覆表在卷可
    查，其於有期徒刑執行完畢後，五年內再犯有期徒刑以上之本件各罪，為累犯，
    依法加重其刑。原審對被告為論罪科刑，固非無見，但被告於原審判決有罪後，
    仍不知悛悔，變本加厲，再有如事實欄一(二)、(三)所示之犯罪行為，原審未及審酌
    ，尚有未洽，又原審漏未認定被告偽造信用卡簽帳單時，其可能受害人除被偽造
    署押之個人外，另該偽造信用卡之發卡銀行亦為受害人，亦有未合。又扣案偽造
    之華僑商業銀行信用卡壹張（卡號：0000000000000000號）係
    被告所有偽造之信用卡，雖不依新法為沒收，但其係被告所有供犯罪所用之物，
    當無疑問，原審漏未為沒收之諭知，亦有未洽。另扣案變造之丙○○身份証，就
    身份証本身，固非被告所有，但其上乙○○之相片壹張則仍屬被告所有，且為供
    犯罪所用之物，依法亦應諭知沒收，原審未諭知沒收，亦有未當。被告上訴主張
    原審量刑過重，請求法院給予其自新機會從輕量刑部分，雖其上訴為無理由，但
    原判決既有上開可議之處，自無足維持，應將原判決撤銷改判。爰審酌被告之品
    性、犯罪之動機、目的在於詐財、本次經原審判處有罪後，仍不知悛悔，變本加
    厲，更有如事實欄一(二)、(三)所示之犯行，足見被告之態度惡劣，視法律為無物，
    本不應輕縱，但審酌全部犯罪詐欺所得金額、所生危害程度及犯後坦承犯行等一
    切情狀，量處如主文第二項所示之刑。
四、被告在簽帳單（二聯式）上偽造之「丙○○」、「麥敬群」、「黎秋錫」署押各
    貳枚、「林志富」之署押四枚（一式二聯，二份簽單），均應依刑法第二百十九
    條之規定，不問屬於犯人與否，均沒收之。扣案變造之丙○○身份証上乙○○之
    相片壹張、扣案偽造之華僑商業銀行信用卡壹張（卡號：0000000000
    000000號）、偽造之富邦銀行信用卡參張（卡號：0000000000
    000000號、0000000000000000號、000000000
    0000000號，其中卡號0000000000000000號富邦銀行信
    用卡未扣案，另二張有扣案），均係被告所有供犯罪所用之物，該未扣案之偽造
    信用卡，因無証據証明其已滅失，爰均依刑法第三十八條第一項第二款規定沒收
    。
五、事實欄一(二)、(三)所示部分，雖未據公訴人起訴，但此部分與已起訴並論罪部分，
    有裁判上一罪關係，其應為起訴效力所及，本院自得併為審理，附此敘明。
據上論結，應依刑事訴訟法第三百六十九條第一項前段、第三百六十四條、第二百九
十九條第一項前段、刑法第二條第一項但書、第三百四十九條第一項、第二百十六條
、第二百十條、第二百十二條、第二百十九條、第三百三十九條第一項、第五十五條
、第五十六條、第四十七條、第三十八條第一項第二款，罰金罰鍰提高標準條例第一
條前段，判決如主文。
本案經檢察官吳國南到庭執行職務。
中      華      民      國    九十      年      七      月    三十一    日
                              台灣高等法院刑事第二十三庭
                                    審判長法  官  黃  瑞  華
                                          法  官  宋      祺
              法  官  雷  雯  華
右正本證明與原本無異。
如不服本判決應於收受送達後十日內向本院提出上訴書狀，其未敘述上訴之理由者並
得於提起上訴後十日內向本院補提理由書（均須按他造當事人之人數附繕本）。
                                          書記官  黃  嬿  婉
中      華      民      國    九十    年      八    月          二      日
附錄：本案論罪科刑法條全文
刑法第三百四十九條第一項
收受贓物者，處三年以下有期徒刑、拘役或五百元以下罰金。
刑法第二百十六條
行使第二百十條至第二百十五條之文書者，依偽造、變造文書或登載不實事項或使登
載不實事項之規定處斷。
刑法第二百十條偽造、變造私文書，足以生損害於公眾或他人者，處五年以下有期徒
刑。
刑法第二百十二條
偽造、變造護照、旅券、免許證、特許證及關於品行、能力、服務或其他相類之證書
、介紹書，足以生損害於公眾或他人者，處一年以下有期徒刑、拘役或三百元以下罰
金。
刑法第二百十九條
偽造之印章、印文或署押，不問屬於犯人與否，沒收之。
刑法第三百三十九條第一項
意圖為自己或第三人不法之所有，以詐術使人將本人或第三人之物交付者，處五年以
下有期徒刑、拘役或科或併科一千元以下罰金。


司法院資訊處製作；財團法人民間司法改革基金會備份。
